臺灣士林地方法院民事裁定
111年度消債職聲免字第6號
債  務  人  陳麗梅  

代  理  人  趙興偉律師(法扶律師)
複  代理人  王薏瑄律師
            吳佩蓮律師
上列當事人聲請免責事件，經本院裁定終止清算程序確定，裁定
如下：
    主  文
債務人陳麗梅不免責。
    理  由
一、按法院為終止或終結清算程序之裁定確定後，除別有規定外
    ，應以裁定免除債務人之債務，消費者債務清理條例（下稱
    消債條例）第132條定有明文。又法院裁定開始清算程序後
    ，債務人有薪資、執行業務所得或其他固定收入，扣除自己
    及依法應受其扶養者所必要生活費用之數額後仍有餘額，而
    普通債權人之分配總額低於債務人聲請清算前2年間，可處
    分所得扣除自己及依法應受其扶養者所必要生活費用之數額
    者，法院應為不免責之裁定。但債務人證明經普通債權人全
    體同意者，不在此限，復為消債條例第133條所明定。另債
    務人有下列各款情形之一者，法院應為不免責之裁定。但債
    務人證明經普通債權人全體同意者，不在此限：一、於7年
    內曾依破產法或本條例規定受免責。二、故意隱匿、毀損應
    屬清算財團之財產，或為其他不利於債權人之處分，致債權
    人受有損害。三、捏造債務或承認不真實之債務。四、聲請
    清算前2年內，因消費奢侈商品或服務、賭博或其他投機行
    為，所負債務之總額逾聲請清算時無擔保及無優先權債務之
    半數，而生開始清算之原因。五、於清算聲請前1年內，已
    有清算之原因，而隱瞞其事實，使他人與之為交易致生損害
    。六、明知已有清算原因之事實，非基於本人之義務，而以
    特別利於債權人中之一人或數人為目的，提供擔保或消滅債
    務。七、隱匿、毀棄、偽造或變造帳簿或其他會計文件之全
    部或一部，致其財產之狀況不真確。八、故意於財產及收入
    狀況說明書為不實之記載，或有其他故意違反本條例所定義
    務之行為，致債權人受有損害，或重大延滯程序，消債條例
    第134條亦有明文。
二、經查：
㈠、本件債務人陳麗梅於民國109年4月23日向本院聲請前置調解
    ，嗣調解不成立，債務人復聲請清算，經本院以109年度消
    債清字第67號裁定自109年11月26日17時起開始清算程序，
    後於110年12月8日以109年度司執消債清字第66號裁定終結
    清算程序確定，業經調閱本院109年度司消債調字第174號消
    費者債務清理事件卷、109年度消債清字第67號清算事件卷
    （下稱清算卷）、109年度司執消債清字第66號清算事件卷
    （下稱司執消債清卷）等卷宗，查核無訛。是依首揭規定，
    本院應依職權裁定是否免除債務人之債務，而本件普通債權
    人之債權額及依清算程序之分配額依次詳如附表A、B欄所示
    。另經詢問全體無擔保債權人，對於債務人是否應予免責一
    節表示意見，債權人新北市政府交通事件裁決處表示交通違
    規案件罰鍰不受免責裁定影響，債權人匯豐汽車股份有限公
    司未表示意見，其他債權人則均表示不同意債務人免責。
㈡、查，債務人自109年11月26日17時起開始清算程序，並於110
    年12月8日終止清算程序，其任職於泉興清潔有限公司，於1
    09年11月至111年4月，每月收入分別為新臺幣（下同）2萬2
    ,965元、1萬9,555元、2萬3,907元、2萬8,761元、2萬3,810
    元、2萬8,810元、2萬8,810元、2萬8,810元、2萬7,810元、
    2萬8,810元、2萬9,710元、2萬9,310元、2萬8,810元、2萬9
    66元、2萬8,833元、2萬8,365元、708元、2萬8,749元，業
    據債務人陳報在卷（見本院卷第39頁反面），並有債務人台
    北富邦商業銀行民權分行帳戶存摺內頁明細在卷可佐（見本
    院卷第47頁至第49頁），是截至本院111年5月19日訊問程序
    之際，債務人每月平均收入為2萬5,417元（計算式：〔22,96
    5＋19,555＋23,907＋28,761＋23,810＋28,810＋28,810＋28,810＋2
    7,810＋28,810＋29,710＋29,310＋28,810＋20,966＋28,833＋28,3
    65＋708＋28,749〕÷18＝25,417，元以下四捨五入）。又債務人
    主張每月必要生活費用2萬2,418元（即111年度臺北市每人
    每月最低生活費1.2倍，見本院卷第40頁）。是債務人自裁
    定開始清算程序後有固定收入，扣除必要生活費用之數額後
    仍有餘額2,999元（計算式：25,417－22,418＝2,999），洵堪
    認定。
㈢、又債務人於109年4月間向本院聲請清算，其聲請清算前2年期
    間應為107年4月至109年4月間，可處分所得為62萬1,994元
    （計算式詳見附表C欄），其必要生活費用總額為47萬4,462
    元（計算式詳見附表D欄），從而，債務人聲請清算前2年間
    可處分所得扣除必要生活費用之數額，尚餘14萬7,532元（
    計算式：621,994－474,462＝147,532）。惟本件債務人之普
    通債權人僅受清償1萬8,899元（見附表B欄），則其不足之
    應受分配額如附表F欄所示。故本件普通債權人之分配總額
    低於債務人聲請清算前2年內可處分所得扣除必要生活費用
    之數額，自有消債條例第133條應不免責規定之適用。
㈣、至債權人請求調查債務人有無消債條例第134條各款不免責事
    由，惟本院依職權調查結果並無此部分事證可資證明，本件
    核無消債條例第134條各款不免責事由。　　
三、綜上所述，本件債務人經法院為終止清算程序之裁定確定，
    雖無消債條例第134條各款所定不免責之情形，然確有消債
    條例第133條所定應為不免責裁定之事由，且未經普通債權
    人全體同意債務人免責，揆諸前開規定，自應為債務人不免
    責之裁定，爰裁定如主文。
中　　華　　民　　國　　111 　年　　5 　　月　　30　　日
                  民事第三庭  法  官  林靖淳 
以上正本係照原本作成。
如對本裁定抗告，應於裁定送達後10日內向本院提出抗告狀，並
繳納抗告費新臺幣1,000 元。
中　　華　　民　　國　　111 　年　　5 　　月　  30　  日
                              書記官  洪忠改
附錄
一、債務人繼續清償得聲請法院裁定免責之規定：
    消費者債務清理條例第141條
    債務人因第133條之情形，受不免責之裁定確定後，繼續清
    償達該條規定之數額，且各普通債權人受償額均達其應受分
    配額時，得聲請法院裁定免責。
    消費者債務清理條例第142條
    法院為不免責或撤銷免責之裁定確定後，債務人繼續清償債
    務，而各普通債權人受償額均達其債權額之20%以上者，法
    院得依債務人之聲請裁定免責。
二、債務人嗣後聲請法院裁定免責之說明：
    債務人於本裁定確定後，繼續清償如附表Ｆ欄所示數額時，
    得依第141條規定聲請裁定免責。或繼續清償如附表Ｈ欄所示
    數額時，依第142條規定聲請裁定免責。